【裁判字號】    90,訴,231
【裁判日期】    901121
【裁判案由】    偽造有價證券等
【裁判全文】
臺灣新竹地方法院刑事判決                            九十年度訴字第二三一號
    公  訴  人  臺灣新竹地方法院檢察署檢察官
    被      告  乙○○原名莊.
右列被告因偽造有價證券案件，經檢察官提起公訴（九十年度偵緝字第二六號），及
移
    主  文
乙○○意圖供行使之用，而偽造有價證券，處有期徒刑壹年柒月，緩刑參年。
票號０一九０二六號至０一九０五０號、０四八七九六號至０四八八００號，發票人
戊○○、面額壹萬元、發票日八十八年八月二十六日之本票共參拾張，均沒收。
    事  實
一、乙○○與戊○○、丁○○原為合夥關係，共同於新竹市○○街四三號經營遠東咖
    啡店；於民國（下同）八十八年六月間，乙○○原徵得戊○○同意，參加以甲○○為會首，每會新台幣（下同）一萬元，採內標方式，會期自八十八年六月二十
    五日起至九十一年三月二十五日止之合會。然於會單印妥時，戊○○改變初衷不
    願入會，乙○○為免更改會單上之會員姓名，乃徵得戊○○同意，由其頂讓戊○○之合會並繳納會款，惟並未將此事告知會首甲○○。嗣於八十八年八月二十五
    日，乙○○以三千三百元標得戊○○名義之前揭合會，因前開合會規定得標者須
    開立本票做為擔保，乙○○為順利取得會款，竟未告知戊○○，於同年月二十六
    日，在前開咖啡店，未經戊○○同意，擅自簽發戊○○為發票人、票號０一九０
    二六號至０一九０五０號、０四八七九六號至０四八００號、面額一萬元、發票
    日為八十八年八月二十六日之本票三十張，並囑由不知情之丁○○拿至新竹市○○路二八五號交予甲○○，而取得前開會款。
二、案經甲○○訴由臺灣新竹地方法院檢察署檢察官偵查起訴及戊○○訴由同署檢察
    官移送併辦。
    理  由
一、訊據被告乙○○對其於右揭時地，未經告訴人戊○○同意而簽發前開本票，並將
    該偽造之本票囑由丁○○交予告訴人甲○○之事實坦承不諱，核與告訴人甲○○
    、戊○○指訴情節相符，並經證人丁○○證述屬實，此外，復有告訴人甲○○提
    出之本票影本二十四紙附卷可稽，是被告上開自白與事實相符，自堪採信。至被
    告乙○○雖辯稱其標到會款後有借告訴人戊○○十萬元，簽發本票第二天亦有告
    知告訴人戊○○云云，惟為告訴人戊○○所否認，且告訴人標會目的為何，事後
    有無告知告訴人戊○○，均無礙於其偽造本票犯行之成立。次查前揭互助會單雖
    印有「為防止倒（標單誤印為到）會事件之發生，本會採得標者須開立本票做為
    保障你權益」等字，然告訴人戊○○並未看過前開會單，亦不知得標會員需簽發
    本票以為擔保，業據告訴人戊○○陳明在卷，是告訴人戊○○雖同意被告以其名
    義跟會，然同意範圍並不包括前揭簽發本票行為甚明。從而，本案事證明確，被
    告偽造有價證券之犯行洵堪認定，自應依法論罪科刑。
二、核被告乙○○所為，係犯刑法第二百零一條第一項偽造有價證券罪，被告乙○○
    偽造告訴人戊○○署押之行為，係偽造有價證券行為之一部分，而偽造本票復加
    以行使，其行使之低度行為當為偽造之高度行為所吸收，均不另論罪。公訴人雖
    認被告乙○○未經告訴人戊○○同意，擅自偽簽告訴人戊○○署押於載明標金三
    千三百元之標單上，向告訴人甲○○出示而標得會款，因認此部分另涉有刑法第
    二百十六條、第二百十條之行使偽造私文書罪。訊據被告乙○○堅決否認有何偽
    造私文書犯行，辯稱：告訴人戊○○原本有入會，第一會的會款是伊幫戊○○代
    墊，第二會時戊○○說沒錢才將會讓給伊，標會時告訴人戊○○亦知情等語。經
    查告訴人戊○○雖否認知悉被告以其名義入會云云，惟證人丁○○於本院證稱：
    （八十八年）六月份渠在裝璜時，丙○○在找會腳，乙○○與戊○○有談到要跟
    這會，第一次的會錢，戊○○請乙○○代墊，第二次會戊○○說他沒有錢繳就把
    會讓給乙○○，乙○○說會單印好了沒有辦法改，戊○○說用他的名字沒有關係
    ；又證人即告訴人甲○○之夫丙○○於偵查中亦證稱：伊曾去找戊○○收會錢，
    他說他叔叔乙○○會處理，以後伊都是直接去櫃台向乙○○拿會錢等語，核與被
    告前揭所辯相符，參以告訴人戊○○於偵查中亦坦承其原本有說要跟會，後來才
    說不要等語（見九十年度偵緝字第二六號卷第四０頁正面），及告訴人戊○○與
    被告另因生意往來而有爭訟，此為告訴人戊○○所不否認，自難期告訴人戊○○
    此部分為真實之陳述，應認被告辯稱其係徵得告訴人戊○○同意頂讓其合會等語
    堪予採信。是被告既已得告訴人戊○○同意以其名義繼續跟會，則於日後投標時
    ，以告訴人戊○○名義參與投標自屬平常，應認此部分已得告訴人戊○○之授權
    ，而無成立偽造文書犯行之餘地。惟因公訴人認此部分與前揭偽造有價證券罪間
    ，有方法目的之牽連關係，故不另為無罪之諭知。至移送併辦部分與公訴人起訴
    部分乃同一事實，本院自得併予審理，附此敘明。爰審酌被告係為順利借得會款
    ，未經深思熟慮罹此犯行，其雖冒用告訴人戊○○之名，然與一般偽造票據而圖
    不法利益者尚屬有間，且其犯後坦承犯行，情輕法重，堪予憫恕，認雖科以法定
    最低度之刑，猶嫌過重，爰依刑法第五十九條規定，減輕其刑，並量處如主文所
    示之刑；末查，被告前未曾受有期刑以上刑之宣告，有臺灣新竹地方法院檢察署
    刑案資料查註紀錄表及臺灣高等法院被告全國前案紀錄表在卷足憑，經此教訓今
    後應益知慎戒，信無再犯之虞，本院認前開對其所宣告之刑，以暫不執行為適當
    ，爰併諭知緩刑三年，以勵自新。至票號０一九０二六號至０一九０五０號、０
    四八七九六號至０四八八００號，發票人戊○○、面額一萬元、發票日八十八年
    八月二十六日之偽造本票三十張，不問屬於被告與否，應依刑法第二百零五條規
    定沒收之。
據上論斷，應依刑事訴訟法第二百九十九條第一項前段，刑法第二百零一條第一項、
第二百零五條、第五十九條、第七十四條第一款，罰金罰鍰提高標準條例第一條前段
，判決如主文。
本案經檢察官吳金棟到庭執行職務。
中      華      民      國    九十    年      十一     月     二十一    日
                                  臺灣新竹地方法院刑事第二庭
                                      法  官  楊  明  箴
右正本證明與原本無異。
如不服本判決，應於判決送達後十日內向本院提出上訴狀( 應附繕本 )，上訴於
臺灣高等法院。
                                      書記官  陳  進  楷
中      華      民      國    九十    年      十二     月     四      日
附錄本案論罪科刑法條全文：刑法第二百零一條第二項、
意圖供行使之用，而偽造、變造公債票、公司股票或其他有價證券者，處三年以上十
年以下有期徒刑，得併科三千元以下罰金。
行使偽造、變造之公債票、公司股票或其他有價證券，或意圖供行使之用，而收集或
交忖於人者,處一年以上七年以下有期徒刑，得併科三千元以下罰金。


司法院資訊處製作；財團法人民間司法改革基金會備份。
